臺灣橋頭地方法院民事簡易判決
111年度橋簡字第974號
原      告  曾義權  
被      告  孫玉明  
上列當事人間請求損害賠償等事件，本院於民國111年11月29日
言詞辯論終結，判決如下：
    主  文
被告應給付原告新臺幣壹萬元，及自民國一百一十一年二月十日
起至清償日止，按週年利率百分之五計算之利息。
原告其餘之訴駁回。
訴訟費用由被告負擔十分之一，餘由原告負擔。
本判決關於原告勝訴部分得假執行；但被告如以新臺幣壹萬元為
原告供擔保，免為假執行。
    事實及理由
一、原告主張：原告為瑞豐夜市第一排第74號販賣杏鮑菇之攤商
    ，被告為瑞豐夜市第一排第76號泰刺激泰式奶茶攤商訴外人
    孫逸洋之父，兩造因攤位排隊糾紛發生衝突，被告於附表所
    示時間對原告為附表所示行為（下稱系爭行為），貶損原告
    之人格及社會評價，已侵害原告之名譽人格權，原告自得請
    求被告賠償慰撫金新臺幣（下同）10萬元，及請求被告刊登
    道歉聲明。爰依侵權行為之法律關係提起本件訴訟。聲明:(
    一)被告應給付原告10萬元，及自起訴狀繕本送達翌日起至
    清償日止，按週年利率5%計算之利息。(二)被告應在泰刺激
    泰式奶茶攤位明顯處、泰刺激FACEBOOK臉書專頁、泰刺激IN
    STAGRAM三處張貼經原告確認內容之道歉聲明，FACEBOOK及I
    NSTAGRAM部分應以公開貼文方式置頂30日不得刪除。　
二、被告則以：原告造成被告配偶訴外人林秀茹手受傷，雙方才
    會發生衝突，雙方傷害部分已經和解，但本件原告一直不願
    和解等語，資為抗辯。聲明：原告之訴駁回。
三、本院之判斷：
（一）按因故意或過失，不法侵害他人之權利者，負損害賠償責
      任；不法侵害他人之身體、健康、名譽、自由、信用、隱
      私、貞操，或不法侵害其他人格法益而情節重大者，被害
      人雖非財產上之損害，亦得請求賠償相當之金額，民法第
      184條第1項前段、第195條第1項前段定有明文。名譽有無
      受損害，應以社會上對個人評價是否貶損作為判斷之依據
      ，苟其行為足以使他人在社會上之評價受到貶損，不論其
      為故意或過失，均可構成侵權行為。
（二）原告主張被告於前開時間為附表所示行為之事實，有本院
      111年度簡字第37號刑事簡易判決可稽（附民卷第21至29
      頁，下稱系爭刑案）且未據被告爭執，堪認屬實。又附表
      所示行為發生在眾人來往之夜市，被告在此場所以附表所
      示言語、行動施加於原告，其行動顯有對人表示不屑、輕
      蔑之負面意涵，且依一般社會通念，「你媽的」等詞亦有
      輕侮、鄙視之意，客觀上足使受辱罵者感到難堪與屈辱，
　　　可能使往來眾人對原告產生負面觀感，足以對原告之社會
      評價產生負面影響。原告主張上述行為已影響其名譽權，
      自非無據。
（三）按非財產上之損害賠償須以人格權遭遇侵害，使精神上受
      有痛苦為必要，其核給之標準固與財產上損害之計算不同
      ，然非不可斟酌雙方身分資力與加害程度，及其他各種情
      形核定相當之數額，最高法院51年臺上字第223號判例參
      照。是非財產上之損害賠償，應以實際加害之情形、被害
      人所受精神上痛苦之程度、賠償權利人之身分地位、經濟
      能力，並斟酌賠償義務人之經濟狀況、可歸責之程度等定
      之。本院審酌被告是於兩造發生爭執之際，對原告為附表
      所示行為，發生地點為人來人往之夜市等事實，併參酌卷
      內電子閘門財產所得調件明細表所示兩造收入及財產狀況
      、兩造當時均在夜市工作及原告所提出之診斷證明等一切
      情況，認原告請求精神上損害賠償，於1萬元範圍內為允
      當，逾此範疇之請求，即屬無據，不應准許。
（四）另按名譽權被侵害者，得請求為回復名譽之適當處分，民
      法第195 條第1項後段定有明文。至於回復名譽之方法，
      民事審判實務上不乏以判命登報道歉作為回復名譽之適當
      處分，且著有判決先例。所謂回復名譽之適當處分，係指
      該處分在客觀上足以回復被害人之名譽且屬必要者而言，
      因法律並未具體規定各種不同之處分方法，故究竟如何處
      分始為適當，法院自應斟酌被侵害之情形，予以決定；復
      按民法第195條第1項後段規定：「其名譽被侵害者，並得
      請求回復名譽之適當處分。」所稱之「適當處分」，應不
      包括法院以判決命加害人道歉之情形，始符憲法保障人民
      言論自由及思想自由之意旨（憲法法庭111年憲判字第2號
      判決意旨參照）。本件被告所為侵害原告名譽之不法行為
      ，業經系爭刑案判決有罪，且經本院審酌適當金額作為損
      害賠償，衡情自無須再以公開道歉或澄清方式作為回復名
      譽之方式，且法院判決本屬公開，任何人均得上網查閱，
      且為避免道歉啟事刊登於報紙後，反致斯時未見聞被告言
      行等不知情之人，因而獲悉兩造之糾紛，恐有好事之人繼
      續散佈傳述此一事件，非全然有益於原告名譽之回復，並
      參酌前述憲法法庭裁判意旨，認原告請求被告以前述方式
      、期間刊登經原告確認內容之道歉啟事，尚難准許，應予
      駁回。
四、從而，原告主張被告應給付原告1萬元，及自起訴狀繕本送
    達翌日即111年2月10日起（附民卷第17頁）至清償日止，按
    週年利率5%計算之利息，為有理由，應予准許，逾此範圍之
    請求，則無理由，應予駁回。
五、本件原告勝訴部分係就民事訴訟法第427 條訴訟適用簡易程
    序所為被告敗訴之判決，依同法第389 條第1 項第3 款規定
    ，應依職權宣告假執行，並依同法第392 條第2 項規定，依
    職權宣告被告如預供擔保後，免為假執行。
六、本件事證已臻明確，兩造其餘主張陳述及所提之證據，經審
    酌後於本件判決結果無影響，爰不逐一論述，附此敘明。
七、訴訟費用負擔之依據：民事訴訟法第79條。
中　　華　　民　　國　　111 　年　　12　　月　　15　　日
                  橋頭簡易庭  法      官    呂維翰
以上正本與原本相符。
如不服本判決，應於送達後20日內，向本院提出上訴狀並表明上
訴理由，如於本判決宣示後送達前提起上訴者，應於判決送達後
20日內補提上訴理由書（須附繕本）。
中　　華　　民　　國　　111 　年　　12　　月　　15　　日
                              書  記  官    薛如媛

附表
編號 時間 行為內容 1 109年9月3日21時許 原告與林秀茹於上開攤位間，因客人排隊問題發生衝突，孫逸洋獲知後便與被告一同到原告之攤位理論，並爆發口角，嗣被告於同日21時許，在上開之不特定多數人得以共見共聞之攤位，對原告吐口水，口出：「排你媽的頭」，及身體推擠原告，而以此強暴方式侮辱原告，貶損原告之人格及社會評價。